臺灣臺南地方法院民事裁定
110年度消債更字第173號
債  務  人  林益新  

代  理  人  蘇小津律師(法扶律師)
上列當事人因消費者債務清理事件聲請更生，本院裁定如下：
    主  文
債務人林益新自民國一一０年十月十八日下午五時起開始更生程
序，並命司法事務官進行本件更生程序。
　　    理  由
一、聲請意旨略以：
　　聲請人積欠無擔保或無優先權之債務總額新臺幣（下同）16
    4,000元，為清理債務，依消費者債務清理條例(下稱消債條
    例)第151條規定，於民國110年3月11日聲請前置調解，調解
    時聲請人唯一之債權人良京實業股份有限公司（下稱良京公
    司）未出席調解，致該次調解並未成立。又聲請人無擔保或
    無優先權之本金及利息債務總額未逾12,000,000元，復未經
    法院裁定開始清算程序或宣告破產，亦無依消債條例或破產
    法之規定而受刑之宣告。為此，爰依消債條例規定聲請准依
    更生程序清理債務等語。
二、按債務人不能清償債務或有不能清償之虞，且無擔保或無優
    先權之債務總額未逾12,000,000元者，於法院裁定開始清算
    程序或宣告破產前，得向法院聲請更生；法院開始更生程序
    之裁定，應載明其年、月、日、時，並即時發生效力；法院
    裁定開始更生或清算程序後，得命司法事務官進行更生或清
    算程序；必要時，得選任律師、會計師或其他適當之自然人
    或法人一人為監督人或管理人，消債條例第3條、第42條第1
    項、第45條第1項、第16條第1項分別定有明文。復按債務人
    對於金融機構負債務者，在聲請更生或清算前，應向最大債
    權金融機構請求協商債務清償方案，或向其住、居所地之法
    院或鄉、鎮、市、區調解委員會聲請債務清理之調解，消債
    條例第151條第1項亦有明定。
三、聲請人為一般消費者，並未從事營業，現積欠無擔保或無優
    先權之債務總額，依據債權人陳報之債權，合計為513,128
    元，尚未逾1,200萬元。而聲請人於110年3月向本院聲請與
    唯一之債權人良京實業股份有限公司為債務清理之調解，惟
    調解並未成立等情，業據聲請人提出本院臺南簡易庭調解不
    成立證明書為證（見本院卷第25頁），並經本院依職權調閱
    系爭前置調解事件全卷後查證屬實。從而，聲請人主張其為
    一般消費者，無擔保或無優先權之債務總額未逾1,200萬元
    ，且提起本件更生聲請前，已踐行前置調解程序而調解不成
    立之事實，應堪認定。
四、綜合聲請人之全部收支、財產狀況、債務總額等一切情狀，
    以評估是否不能維持最基本生活條件，而有不能清償債務或
    不能清償之虞之情狀，本院調查及判斷如下：
  ㈠聲請人之收入狀況：
    本件聲請人主張其任職於勝利國小擔任保全，每月可得薪資
    24,000元，每月並領有身障補助3,772元等語，業據提出郵
    局存摺影本、身心障礙證明書、在職證明書、薪資明細表為
    證（見本院卷第107至127頁）。是認聲請人每月收入應為27
    ,772‬元(計算式：24,000+3,772=27,772)，並以此金額作為
    償債能力之計算基礎。
  ㈡聲請人必要支出狀況：
    按消債條例之立法目的，乃為兼顧債權人、債務人雙方之利
    益，對陷於經濟上困境之消費者，使其透過重建型之更生程
    序或清算型之清算程序清理其債務，藉以妥適調整債務人與
    債權人及其他利害關係人間之權利義務關係，保障債權人獲
    得公平受償，並謀求消費者經濟生活之重建復甦機會。是以
    ，債務人為使其有經濟復甦更生之機會，自應以誠實及信用
    之原則面對自己之債務，積極勉力謀求更生償債方案，除應
    積極開源努力勤奮工作以增加收入償還債務外，尚須節流儉
    樸其生活需求而適當控制其支出，以達成勉力履行債務，並
    應依一般生活所需及合理範圍予以計算消費支出，方屬合理
    ，因之消債條例第64條之2第1項明定：「債務人必要生活費
    用，以最近一年衛生福利部或直轄市政府所公告當地區每人
    每月最低生活費一點二倍定之」。參酌聲請人居住地即臺南
    市政府公告110年度臺南市低收入戶最低生活費用每人每月
    為13,304元，該生活費標準係按照政府最近1年平均每人消
    費支出（包括食品費、衣著鞋襪費、房租水電費、家居管理
    費、醫療保健費、交通通訊費、娛樂教育費及雜項支出）百
    分之60訂定，故消債條例之債務人每月生活費標準自堪以上
    開每人每月最低生活費1.2倍即15,965元計之（計算式：13,
    304元×1.2≒15,965元，元以下四捨五入），逾此範圍即不予
    計入。聲請人主張每月必要費用支出為23,144元，已逾15,9
    65元，其中聲請人主張房租每月9,000元之部分，依上開說
    明，本應包含於上開每人每月最低生活費1.2倍即15,965元
    之範圍內，不得逾此範圍，故聲請人每月必要支出應以15,9
    65元為宜。
  ㈢聲請人每月收入27,772元，扣除其每月個人必要支出15,965
    元，餘11,807元【計算式：27,772-15,965=11,807】。又依
    南市東區勝利國民小學110年3月之個人薪資明細表所載，每
    月強制扣薪5,902元（見本院卷第123頁），是聲請人可用於
    償還債權人之金額為5,905元可供清償債務。而依國泰壽保
    險股份有限公司之回函，以聲請人為要保險人之保險單保單
    價值準備金為85,385元(見本院卷第93頁)，此部分可視為聲
    請人之財產，用以清償債務。則以聲請人以每月結餘5,905
    元返還上開債務計算，不計算其後衍生之利息，需約72個月
    始可清償完畢【計算式：(513,128-85,385）÷5,905≒72】。
    參酌聲請人因97年車禍，遺有下肢殘障之後遺症，工作年齡
    恐無法與正常人相比，無法負擔債權人良京公司任何還款方
    案等情，有聲請人訴訟代理人陳報本院相對人所提出之清償
    方案，聲請人無力履行等情（見本院卷第151頁）。是聲請
    人陳稱其收入無法負擔債務，堪可採信。依此，聲請人之經
    濟狀況，確已達不能清償債務之程度，而有更生之原因，及
    藉助更生制度調整其與債權人間之權利義務關係而重建其經
    濟生活之必要。　
五、綜上，依債務人之收入財產及必要生活支出之情形，已達不
    能清償債務之程度；債務人係一般消費者，未曾從事營業，
    其無擔保或無優先權之本金及利息債務總額未逾12,000,000
    元，亦曾踐行前置調解程序而調解不成立，復未經法院裁定
    開始清算程序或宣告破產，又無消債條例第6條第3項、第8
    條或第46條各款所定應駁回更生聲請之事由存在，債務人聲
    請本件更生，應予准許，爰裁定如主文所示。　　
中    華    民    國   110    年    10    月  18      日
                  民事第四庭  法  官  葉淑儀
以上正本證明與原本無異。
本件不得抗告。
本裁定已於民國110年10月18日17時公告。
中　　華　　民　　國　　110 　年　　10　　月　　18　　日
                              書記官  林幸萱